【裁判字號】    87,易,1564
【裁判日期】    890211
【裁判案由】    詐欺
【裁判全文】
台灣新竹地方法院刑事判決                八十七年度易字第一五六四號
    公  訴  人  臺灣新竹地方法院檢察署檢察官
    被      告  乙○○
右列被告因詐欺案件，經檢察官提起公訴（八十七年度偵緝字第八一號）、同署檢察
官移送併辦（八十八年度偵字第八三二五號）、台灣南投地方法院檢察署檢察官移送
併辦（八十八年度偵字第三一七五號），本院判決如左：
      主  文
乙○○意圖為自己之不法所有，以詐術使人將本人之物交付，處有期徒刑壹年貳月。
      事  實
一、乙○○意圖為自己不法之所有，於民國八十五年七月間，向甲○○詐稱其為長聯
    工程股份有限公司（下稱長聯公司）之負責人，由於該公司已標得榮工處「台北
    捷運系統二五一標和平東西路及新店線」工程，欲將上開工程中運棄廢土工程，
    以每立方米新台幣（下同）二百五十元之代價轉包予甲○○運送，土方數量約十
    七萬立方米，總價為四千二百五十萬元，且稱一星期後即可開工，使甲○○陷於
    錯誤，而簽訂工程承攬合約書，並向甲○○詐得新台幣（下同）一百二十萬元之
    押標金。經甲○○屢次催促乙○○開工未果，甲○○始知受騙。
二、案經告訴人甲○○訴由台灣新竹地方法院檢察署檢察官偵查起訴。
      理  由
一、訊據被告乙○○對於在右開時、地，以未設立之長聯公司名義與甲○○訂立運棄
    台北捷運系統二五一標和平東西路及新店線」工程之廢土，並自甲○○處取得押
    標金一百二十萬元之事實固不否認，惟矢口否認，有何詐欺之意圖，辯稱，其本
    欲成立長聯公司，嗣未成立，而成立金寶山公司，其確實有向上手公司一綽號「
    阿元」之人承包上開工程之廢土運棄部分，押標金由「阿元」者拿走，而「阿元
    」者之公司名稱已忘記云云。經查，被告確以長聯公司之名義與告訴人訂有工程
    承攬契約，並收取一百二十萬元之押標金之事實，業據告訴人於警偵訊及本院審
    理時指訴綦詳，並有契約書一紙在卷可稽。而被告並未成立長聯公司，且金寶山
    公司之全名為金寶山環保工程有限公司，負責人為彭貴鳳，非被告本人，被告亦
    非該公司之股東，有台灣省政府建設廳八十七年八月二十八日八七建三管字第四
    七六七六二號函檢附長聯公司、金寶山公司之變更事項卡各乙件附卷可稽。而經
    向榮民工程股份有限公司查詢結果長聯公司並無在上開公司捷運工程中承攬工程
    ，有榮民工程股份有限公司（八七）榮工業一字第一二三八六號函附卷可稽。雖
    被告於審理中復辯稱，其上手係一位綽號「阿元」者所仲介，押標金亦為其領走
    ，其已不記得「阿元」之公司名稱云云。惟查，被告所稱欲轉包告訴人之工程達
    四千餘萬元，若「阿元」者得以仲介此一鉅額之工程，被告斷不可能連其真實姓
    名均不知，亦忘記其公司之名稱，且於此種情形下又任「阿元」者領走一百二十
    萬元之押標金之理，被告上開辯解顯有違常情，應為卸責之詞，不足採信。是被
    告並未成立長聯公司，亦未有承包捷運工程之事實，卻詐稱轉包工程予告訴人，
    向詐騙告訴人一標金一百二十萬元，本件事證明確，被告詐欺犯行堪已認定。應
    依法論科。
二、核被告所為係犯刑法第三百三十九條第一項之詐欺罪。爰審酌被告以以詐騙手段
    惡意向告訴人詐得一百二十萬元，至今均未清償，造成告訴人損失，且犯後仍飾
    詞狡辯，屢稱欲還款予告訴人，然均未有實際還款之行為，犯後態度不佳等一切
    情狀，量處如主文所示之刑。
三、公訴意旨另以，被告於八十七年七月間，向彭明宗詐稱其欲裝設視聽設備於金寶
    山公司內供員工使用，且欲介紹明新技術學院音響裝設工程為由，向彭明宗詐得
    音響一組及押標金五萬零五百元，簽約金三萬元及敘餐費一萬一千元。又於八十
    七年十一月二十七日自稱其為金寶山集團總裁，邀集告訴人謝先蔚成為該公司約
    聘股東，與之簽訂合作事業契約書，並投資一百萬元為入股金，向謝先蔚先後詐
    得支票六紙，其中一紙面額二十萬元之支票業經兌領。復於八十八年二月間，與
    吳昭武基於犯意聯絡，以宏其工程行負責人名義，向盛翔預拌混凝土有限公司，
    訂購混凝土數批價值六十二萬一千四百元，鋼筋一批共計六十一萬四千三百六十
    三元，因認被告此部分之犯行亦涉有詐欺之罪嫌，且分與公訴人前開起訴之詐欺
    犯行有裁判上一罪之連續犯關係，為起訴效力所及，移送本院併案審理。惟查，
    公訴人所起訴之上開詐欺犯行係於八十五年七月間，而檢察官移送併辦之詐欺犯
    行係發生於八十七年七月間、十一月間及八十八年二月間，公訴人起訴之詐欺犯
    行與檢察官移送併辦之詐欺犯行，於時間上至少相隔二年以上，其時間相隔甚遠
    ，故顯然非出於概括犯意所為。檢察官移送併辦部分與公訴人起訴之部分既非出
    於概括犯意所為，應非連續犯，而無裁判上一罪關係，並不為起訴效力所及，本
    院自不得加以審究，應退回原併案檢察官另行偵結，附此敘明。
據上論斷，應依刑事訴訟法第二百九十九條第一項前段、刑法第三百三十九條第一項
、罰金罰鍰提高標準條例第一項前段，判決如主文。
本案經檢察官黃仁宏到庭執行職務。
中      華      民      國    八十九    年      二      月     十一     日
                              台灣新竹地方法院刑事第二庭
                                          法  官  黃 小 珮
右正本證明與原本無異。
如不服本判決，應於判決送達後十日內向本院提出上訴狀( 應附繕本 )，上訴於
臺灣高等法院。
                                          書記官  江 靜 玲
中      華      民      國    八十九    年      二      月     十四     日
附錄本案論罪科刑法條全文：
刑法第三百三十九條第一項：
意圖為自己或第三人不法之所有，以詐術使人將本人或第三人之物交付者，處五年以
下有期徒刑、拘役或科或併科一千元以下罰金。


司法院資訊處製作；財團法人民間司法改革基金會備份。
